【裁判字號】    88,易,1372
【裁判日期】    891124
【裁判案由】    贓物
【裁判全文】
臺灣彰化地方法院刑事判決                        八十八年度易字第一三七二號
    公  訴  人  臺灣彰化地方法院檢察署檢察官
    被      告  乙○○
右列被告因贓物案件，經檢察官提起公訴（八十八年度偵字第五六九二號），本院判
決如左：
    主      文
乙○○無罪。
    理      由
一、公訴意旨略以：被告乙○○於民國八十三年三月間，明知案外人甲○○所出售之
    引擎號碼：ＥＡ０三七六九八號、未懸掛車牌之機車一部（原為被害人丙○○所
    有，車牌號碼：ＵＲＡ－三二三號，於八十三年三月二十一日上午十一時許，在
    雲林縣斗六市○○里○○路前失竊）係屬贓物，竟以不詳代價購入後留供己用。
    嗣於八十八年五月二十日下午五時許，被告騎乘該車行經彰化縣彰化市○○路與
    民生路口時，為警當場查獲，因認被告涉有刑法第三百四十九條第二項之故買贓
    物罪嫌等語。
二、按犯罪事實應依證據認定之，無證據不得推定其犯罪事實，刑事訴訟法第一百五
    十四條定有明文。而刑事訴訟法上所謂認定犯罪事實之證據，係指足以認定被告
    確有犯罪行為之積極證據而言，該項證據自須適合於被告犯罪事實之認定，始得
    採為斷罪資料，最高法院二十九年上字第三一０五號著有判例。又認定犯罪事實
    所憑之證據，無論係直接證據或間接證據，其為訴訟上之證明，須於通常一般之
    人均不致有所懷疑，而得確信其為真實之程度者，始得據為有罪之認定，倘其證
    明尚未達到此一程度，而有合理之懷疑存在，復無其他調查途徑可尋，法院即應
    為無罪之判決，最高法院七十六年台上字第四九八六號判例足資參照。
三、公訴人認被告涉有前揭犯行，無非係以被告明知該部機車並未懸掛車牌，亦未要
    求出賣人甲○○交付行車執照，竟仍予買受，顯見購買該車之始即已知贓，並有
    被害人警訊筆錄及車輛失竊查詢記錄附卷可稽，為其主要論據。訊據被告則堅決
    否認有何故買贓物犯行，辯稱：該車係伊姪子甲○○（應為外甥）交予伊騎乘使
    用，並非出錢買受，且因甲○○經營中古機車行，又未告知該車來源有何不妥，
    伊實不知該車係屬贓物等語。
四、經查：該部機車原為甲○○送予被告騎乘使用，而甲○○係因案外人陳育豐向其
    購買中古機車時，受託將該車一併運回車行處理，當時並未察知該部機車係屬贓
    物，且甲○○為被告之外甥，現正於雲林縣斗六市○○里○○路四四五號經營「
    順發車業行」等情，業據被告及證人甲○○到庭供陳無訛，並有名片一紙及車行
    照片三張附卷可稽。又經檢察官命警搜索甲○○所經營之「順發機車行」結果，
    並未發現有何販賣贓車之不法事證，且甲○○所涉故買贓物案件業經不起訴處分
    確定乙節，有搜索票、搜索扣押證明筆錄及臺灣雲林地方法院檢察署八十八年度
    偵字第五三六九號不起訴處分書存卷可參，益足證明證人甲○○應無知悉該車係
    屬贓物之可言。則被告之前手甲○○尚且不知該車為贓物，又何能期待被告對於
    贓物之事實有所認識？況證人甲○○本身經營中古車行，又為被告之外甥，不論
    就其職業背景或親屬關係而言，被告對其所提供之車輛產生高度信賴，致主觀上
    認為該車具有正當來源，而未特意查詢車籍資料等細節，衡情亦非毫無所據。是
    被告辯稱相信該車係合法取得、並不知贓等語，核與事理無違，尚堪採信。抑有
    進者，如被告確已知悉該部機車為來源不明之贓物，為躲避警方之盤檢追查，應
    會刻意懸掛偽造或拆卸他車車牌使用，以求掩人耳目，應無可能放任該車未掛車
    牌之違法狀態，而故意招惹警方注意之理。徵之被告騎乘該車為警查獲當時，車
    上並無懸掛任何車牌，查獲地點又係在往來交通頻繁之市區道路○○路口，被告
    顯然並無刻意迴避警方追查之意，自難認其主觀上對於該車係屬贓物有所認識。
    綜上所陳，被告前揭所辯要非無據，尚屬可採，此外，復查無其他積極證據足認
    被告確有故買贓物之犯行，不能證明其犯罪，揆諸首揭說明，依法應為無罪之諭
    知。
據上論斷，應依刑事訴訟法第三百零一條第一項，判決如主文。
本案經檢察官王怡仁到庭執行職務。
中        華        民        國    八十九   年    十一    月   二十四  日
                                臺灣彰化地方法院刑事第二庭
                                    法      官  高  文  崇
右正本證明與原本無異。
如不服本判決，應於判決送達後十日內向本院提出上訴狀( 須附繕本 )。
告訴人或被害人對於判決如有不服具備理由請求檢察官上訴者，其上訴期間之計算係
以檢察官收受判決正本之日期為準。
                                    法院書記官  楊  筱  惠
中        華        民        國    八十九   年    十一    月    三十   日


司法院資訊處製作；財團法人民間司法改革基金會備份。
